【裁判字號】    98,裁,3138
【裁判日期】    981210
【裁判案由】    違反道路交通管理處罰條例
【裁判全文】
最  高  行  政  法  院  裁  定
                                      98年度裁字第3138號
抗  告  人  甲○○
上列抗告人因與相對人苗栗縣警察局竹南分局間違反道路交通管
理處罰條例事件，對於中華民國98年8月21日臺中高等行政法院
98年度訴字第253號裁定提起抗告，本院裁定如下：
    主  文
抗告駁回。
抗告訴訟費用由抗告人負擔。
    理  由
一、按抗告法院認抗告為不合法或無理由者，應為駁回抗告之裁
    定。
二、本件原裁定係以：本件抗告人於民國（下同）98年2月23日
    駕駛車號HA-6918號車輛，於苗栗縣竹南鎮○○路72號，拒
    絕接受苗栗縣警察局竹南分局值勤員警實施之酒精濃度測試
    之檢定，該分局乃認抗告人違反道路交通管理處罰條例第35
    條第4項規定，以98年2月23日苗縣警交字第F00000000號舉
    發違反道路交通管理事件通知單向交通部公路總局新竹區監
    理所苗栗監理站（下稱苗栗監理站）舉發，另依同條例第35
    條第4項規定移置保管其車輛（車號HA-6918），並依移置保
    管車輛規定填具「執行交通違規移置保管車輛收據」。嗣經
    苗栗監理站以98年4月23日竹監苗字第54-F00000000號違反
    道路交通管理事件裁決書依道路交通管理處罰條例第35條第
    4項、第67條第2項之規定處抗告人罰鍰新臺幣（下同）60,0
    00元、並吊銷駕駛執照，3年內不得重新考領駕駛執照。抗
    告人不服，提起行政訴訟請求撤銷罰鍰60,000元、吊銷駕駛
    執照及代保管車輛之處分，合併請求損害賠償。查抗告人既
    係不服苗栗監理站98年4月23日竹監苗字第54-F00000000號
    違反道路交通管理事件裁決書依違反道路交通管理處罰條例
    第35條第4項、第67條第2項所為之罰鍰60,000元及吊銷駕駛
    執照之處分，依道路交通管理處罰條例第8條及第87條規定
    ，本院並無審判權，應由管轄地方法院審判為由，乃將本件
    移送臺灣苗栗地方法院。
三、抗告意旨略謂：法治國原則為基於司法院釋字第499號所指
    憲法第二章保障人民權利、以及有關權力分立與制衡之原則
    ，憲法第24條尚訂有請求國家賠償之權利，屬於憲法第22條
    所保障之權利，亦屬前述保障人民權利。在立法機關負有保
    障義務之規定下，憲法第23條為干涉保留，憲法第24條為形
    成保留。基於司法院上開解釋之規定，立法機關乃依法治國
    原則，及依人性尊嚴基本權及其關連之基本權之規定，修補
    行政訴訟法，其中行政訴訟法第24條、第27條、第201條、
    第7條規定，為民主法治國家依憲法之規定所制訂之法律，
    用以拘束公權力，以確保抗告人之基本權。依法治國家原則
    及比較法德國基本法：立法者應符合憲法秩序，行政及司法
    應受法之拘束，原審法院有法律保留原則適用，即抗告人之
    訴，該院有行政訴訟審判權。負擔處分之舉證責任分配，涉
    及人性尊嚴涵意：人的自主、自決地位。及涉及憲法基本原
    則。比較法德國基本法：以下制訂之基本權視為拘束立法權
    、執行權及司法之直接有效之法等語。
四、本院查：
  (一)按行政訴訟法第2條規定：「公法上之爭議，除法律別有規
    定外，得依本法提起行政訴訟。」第12條之1第2項規定：「
    行政法院認其無受理訴訟權限者，應依職權以裁定將訴訟移
    送至有受理訴訟權限之管轄法院。數法院有管轄權而原告有
    指定者，移送至指定之法院。」又按道路交通管理處罰條例
    第87條第1項規定：「受處分人，不服第8條主管機關所為之
    處罰，得於接到裁決書之翌日起20日內，向管轄地方法院聲
    明異議。」第8條第1項第1款規定：「違反本條例之行為，
    由下列機關處罰之：一、第12條至第68條由公路主管機關處
    罰。」核抗告人既係對於主管機關依道路交通管理處罰條例
    第35條第4項、第67條第2項所為之罰鍰60,000元及吊銷駕駛
    執照之處分不服，依上開之規定，行政法院自無審理之權限
    ，原裁定移送由有審判權之臺灣苗栗地方法院審理，於法有
    據。
  (二)再按憲法第16條保障人民訴訟權，係指人民於其權利遭受侵
    害時，有請求法院救濟之權利，法院亦有依法審判之義務而
    言。此種司法上受益權，不僅形式上應保障個人得向法院主
    張其權利，且實質上亦須使個人之權利獲得確實有效之保護
    。司法救濟之方式，有不論民事、刑事或行政訴訟之裁判，
    均由普通法院審理；有於普通法院外，另設行政法院審理行
    政爭訟事件，我國即從後者。然無論採何種方式，人民於其
    權利因違法行政處分而遭受侵害時，得向法院請求救濟，則
    無不同。至立法機關將性質特殊之行政爭訟事件劃歸何種法
    院審理、適用何種司法程序，則屬立法者之權限，應由立法
    者衡酌權利之具體內涵、訴訟案件之性質及既有訴訟制度之
    功能等因素，以法律妥為合理之規定，業經司法院釋字第41
    8號解釋在案。是本件抗告意旨並無可採，其抗告難認有理
    由，應予駁回。
五、據上論結，本件抗告為無理由。依行政訴訟法第104條、民
    事訴訟法第95條、第78條，裁定如主文。
中    華    民    國    98    年    12    月    10    日
                    最高行政法院第三庭
                        審判長法官  高  啟  燦
                              法官  侯  東  昇
                              法官  黃  秋  鴻
                              法官  黃  合  文
                              法官  王  碧  芳
以  上  正  本  證  明  與  原  本  無  異
中    華    民    國    98    年    12    月    14    日
                              書記官  莊  俊  亨


司法院資訊處製作；財團法人民間司法改革基金會備份。
